最高法院刑事判決　　　　　　　　　　　　　　　八十八年度台上字第六○四五號
　　上　訴　人　甲○○
右上訴人因盜匪案件，不服台灣高等法院台中分院中華民國八十八年八月十二日第二
審判決（八十七年度上訴字第二五五五號，起訴案號：台灣南投地方法院檢察署八十
七年度偵字第二○七九、二三三六、三○六○、三○六一、三○六二號），提起上訴
，本院判決如左：
    主  文
原判決撤銷，發回台灣高等法院台中分院。
    理  由
本件原判決認定上訴人甲○○與二姓名、年籍不詳之成年男子，基於共同意圖為自己
不法所有之犯意聯絡，於民國八十六年十月七日二十三時許，在南投縣國姓鄉○○村
○○○路上攔阻李正峰駕駛載運鴿子之大貨車。由上訴人進入大貨車駕駛座，抓住李
正峰之衣領，威嚇李正峰依其指示將車駛往柑子林方向；另一同夥男子則以「你再講
，我們有帶傢伙，你看到沒有」，並指腰部藏放不明物品之鼓起處給李正峰看，表示
渠等攜有槍枝。以此強暴、脅迫方法使李正峰不能抗拒，依上訴人之指示將大貨車駛
往國姓鄉永興村僻靜處。上訴人等三人隨即強行取走大貨車上載運之鴿子一百餘隻及
李正峰所有之行動電話一支。得手後，上訴人乃基於概括犯意，依賽鴿腳環內附鴿主
之電話號碼，聯繫如原判決附表所示之被害人，要求其等交付贖金，並恫稱如不付款
即將鴿子殺害或不予交還，使其等心生畏懼而將金額匯入上訴人事先取得之人頭帳戶
、陳江碧珠之員林郵局第0000000號帳戶內，而連續恐嚇取財。嗣後上訴人將
取得贖金之鴿子放還鴿主，其餘鴿子則放飛或丟棄等情。因而維持第一審論處上訴人
共同意圖為自己不法所有，以強暴、脅迫致使不能抗拒而取他人之物罪刑部分之判決
，駁回上訴人對此部分所為第二審上訴。固非無見。
惟查，(一)、卷宗內之筆錄及其他文書可為證據者，應向被告宣讀或告以要旨，使其有
明白辯論之機會，刑事訴訟法第一百六十五條第一項定有明文。依原審八十八年八月
五日審判筆錄記載，該法院於審理期日訊問上訴人而提示證人、上訴人之筆錄及其他
書證時，僅為「提示」而已，並未宣讀其內容或告以要旨，自係應於審判期日調查之
證據而未予調查之違法，其採為論罪之基礎，判決當然違背法令。(二)、盜匪所得之財
物，應發還被害人，懲治盜匪條例第七條第一項定有明文。原判決認上訴人等劫取賽
鴿時，亦同時強行取走「李正峰所有之行動電話一支」，倘屬無訛，此行動電話自屬
上訴人盜匪所得財物，乃原判決未依上述規定諭知發還，或說明有何不予發還之理由
，自屬判決不適用法則之違誤。(三)、被害人李正峰於警訊時，證稱上訴人等攔阻其貨
車後，有兩名男子上我的車子，「有一名持尖尖的東西抵住我脖子」，要我再往前開
車等語（見八十七年六月一日下午十五時二十分警訊筆錄，附於第一一四三○號警卷
內），倘係真實，該李正峰是否因而不能抗拒﹖此事實是否為本件強盜犯行之部分行
為﹖與待證事實有關，即非無深入審究之餘地，原審對此未予調查明白，尚嫌未盡調
查能事。(四)、原判決認定上訴人係利用人頭陳江碧珠之郵局帳戶領取恐嚇所得之款項
等情，如果屬實，該陳江碧珠因何同意提供該帳戶給上訴人犯罪之用﹖但陳江碧珠於
警訊中證陳，該帳戶之存款簿及提款卡、印章係於八十七年初在員林ＡＢＣ保齡球館
遺失云云（見其八十七年元月六日十七時警訊筆錄、附於同上警卷內），究否實情﹖
關係該陳江碧珠是否為共犯，抑或上訴人另牽連犯有侵占、竊盜等罪責，原審就此未
予釐清，同屬調查未盡。上訴人上訴意旨，指摘原判決不當，非無理由，應認有發回
更審之原因。又上訴人另於八十七年三月間至同年四月間，連續在員林鎮百果山區架
設鴿網約十次，共竊取他人所有之賽鴿約一、二十隻。得手後，再依賽鴿腳環內附鴿
主電話號碼，聯繫如第一審判決附表二所示之被害人，要求其等交付贖金，並恫稱如
不付款即將鴿子殺害或不予交還，使其等心生畏懼而將金額匯入上訴人事先取得之何
瓊琳、余俊賢、陳岳鍬之郵局帳戶內，而連續恐嚇取財部分，經第一審法院認為與本
件盜匪、恐嚇取財之犯行，犯意各別，應分論併罰，另行諭知上訴人恐嚇取財罪刑。
此部分經上訴人提起第二審上訴後，復撤回上訴。惟查，對於判決之一部上訴者，其
有關係之部分，視為亦已上訴，刑事訴訟法第三百四十八條第二項定有明文。前述恐
嚇取財之事實與本件盜匪罪所牽連犯之恐嚇取財犯行，犯罪手法相同，時間緊接，且
均犯同一罪名，應屬連續犯，為裁判上一罪而有審判不可分之關係。依前開規定，自
為本件上訴效力所及，故此部分亦應併予發回更審，附此明。
據上論結，應依刑事訴訟法第三百九十七條、第四百零一條，判決如主文。
中      華      民      國    八十八    年      十      月    二十八    日
                              最高法院刑事第八庭
                                  審判長法官  吳  雄  銘
                                        法官  池  啟  明
                                        法官  石  木  欽
                                        法官  郭  毓  洲
                                        法官  吳  三  龍
      右正本證明與原本無異
                                              書  記  官
中      華      民      國    八十八    年     十一     月      一      日
